臺灣高等法院臺中分院刑事判決
110年度侵上易字第7號

上  訴  人  
即  被  告  陳章潭


上列上訴人因違反性騷擾防治法案件，不服臺灣臺中地方法院
109年度易字第2016號中華民國110年5月3日第一審判決（起訴案
號：臺灣臺中地方檢察署109年度偵字第16450號），提起上訴，
本院判決如下：
    主  文
上訴駁回。
    事  實
一、丙○○與代號AB000-H109049之成年女子（真實姓名、年籍資
    料均詳卷，下稱甲 ）係公司同事，邀約甲 前往臺中市○○區
    ○○路0段000號之好樂迪KTV（下稱文心好樂迪KTV）唱歌，甲
     勉強答應，為避免與丙○○獨處，另私下要求其友人王羽茜
    作陪，後於民國108年10月5日下午4時許，在文心好樂迪KTV
    某包廂內，丙○○竟意圖性騷擾，趁甲 唱歌不及抗拒之際，
    自後方以雙手觸摸甲 腰部及臀部約5秒鐘，以此方式性騷擾
    甲 。嗣經甲 報警處理後，始查獲上情。
二、案經甲 訴由臺中市政府警察局第五分局報告臺灣臺中地方
    檢察署檢察官偵查起訴。
    理  由
一、認定犯罪事實所憑之證據及理由
　　訊據上訴人即被告丙○○（下同）就其與告訴人甲 、證人王
    羽茜於犯罪事實欄所載時間，在文心好樂迪KTV唱歌乙節並
    不否認，惟矢口否認本案犯行，辯稱：伊並未性騷擾甲 ，
    案發當時甲 沒有不能呼救的情形，卻沒有做出任何反應，
    還讓伊開車單獨載她回去；同年11月，甲 還與伊單獨共乘
    車輛出差，兩人通訊軟體Line上也多有聊天往來。甲 在案
    發5個月後才報案，是因為甲 要求伊買按摩椅給她，被伊拒
    絕，腦羞成怒，為報復伊才詎誣告伊性騷擾云云。經查：
  ㈠前揭被告所坦認之事實，核與證人即告訴人甲 、證人王羽茜
    於偵查中、原審審理時證述情節大致相符（見偵卷第53頁至
    第55頁，原審卷第200頁至第212頁、第304頁至第314頁），
    此部分事實堪先認定。
  ㈡證人即告訴人甲 於偵查中證稱：被告約伊單獨去唱歌，伊堅
    持要帶王羽茜去，伊在唱歌時，被告從後面摸伊的腰，兩隻
    手往下摸伊屁股3至5秒，伊就走到包廂另一頭，唱歌後被告
    就一直說要伊當他小三，王羽茜都有看到，伊後來就離職了
    ，當天唱完歌一開始是被告載伊去，唱完歌也是被告載伊回
    家，當場如果刻意迴避被告，伊覺得有點奇怪，因為工作都
    還會遇到他等語（見偵卷第53頁至第55頁）；於原審審理時
    證稱：108年10月5日下午伊跟被告還有王羽茜去唱歌，是被
    告開車載伊過去的，伊之所以找王羽茜去，是因為不想跟被
    告共處一室，唱歌大約4、5小時，在中間或是偏後段的時間
    ，伊看著前面的螢幕唱歌，身後有走道，被告就座位那邊繞
    過來，從正後面靠近伊，並伸雙手從伊的腰滑下去，觸碰伊
    腰至臀大約5秒，伊完全沒有看到被告靠過來的，當下覺得
    很噁心、很害怕，所以被摸之後有往前進並繞到包廂的另外
    一邊，伊離開KTV前有跟王羽茜說「被告剛剛摸我妳有看到
    嗎？」，王羽茜說「有」，唱歌完是被告載我回家等語（見
    原審卷第304頁至第314頁）。經核甲 於偵查中及原審審理
    中所證述情節前後一致，並無矛盾之情或扞格歧異之處，復
    其經具結以擔保其證述之可信性，甲 於原審審理中作證時
    ，陳稱其現在和被告並未任職於相同公司，當無虛構杜撰遭
    性騷擾之事實、設詞羅織被告於罪又自陷偽證等刑責之理，
    是其上開證述內容堪認屬實，且無誇大虛偽之情甚明。
  ㈢按證人陳述之證言組合，其中屬於轉述其聽聞自被害人陳述
    被害經過者，固屬於與被害人之陳述具同一性之累積證據，
    而不具補強證據之適格；但依其陳述內容，茍係以之供為證
    明被害人之心理狀態，或用以證明被害人之認知，或以之證
    明對聽聞被害人所造成之影響者，由於該證人之陳述本身並
    非用來證明其轉述之內容是否真實，而是作為情況證據（間
    接證據）以之推論被害人陳述當時之心理或認知，或是供為
    證明對該被害人所產生之影響，實已等同證人陳述其當時所
    目睹被害人之情況，其待證事實與證人之知覺間有關連性，
    自屬適格之補強證據（最高法院108年台上字第2164號刑事
    判決意旨參照）。證人王羽茜於偵查中證稱：伊於108年10
    月5日下午在文心好樂迪KTV唱歌時有在場，唱歌時被告有摸
    甲 的腰，並往下摸到甲 的臀部，當時被告站在甲 後面，
    伊在看螢幕有看到這一幕，事後甲 有逃離到包廂另一邊，
    被告摸甲 臀部約3至5秒，當天甲 有跟伊說剛剛被碰，伊等
    就想說這是什麼情形，被告和甲 上班會見面，甲 就不想去
    上班，情緒不穩定，跟伊通話會哭，也有去看身心科等語（
    見偵卷第53頁至第55頁）；於原審審理時證稱：因為甲 在1
    08年10月5日之前約伊，伊當天才會去唱歌，當時在唱歌，
    伊記得比較具體的就是，伊在當下轉頭時，有看到被告撫摸
    甲 背面臀部上面的位置，伊看到大概3秒左右，伊記得甲 
    當天有和伊聊這件事情，可是不記得確切時間是整個結束，
    還是譬如上廁所中途休息時等語（見原審卷第第200頁至第2
    12頁）。由王羽茜證述內容，可見甲 於遭被告撫摸後有移
    動到包廂另一邊，以及甲 在案發後旋即向王羽茜提及遭被
    告性騷擾乙事，與一般人遭受性騷擾之反應相符，是證人王
    羽茜上開證述，自足以補強甲 上開之指訴。參照甲 、王羽
    茜證述本案之案發過程均互核相符，是其等證述之可信度甚
    高。此外，並有甲 與王羽茜之通訊軟體Line對話紀錄、臺
    中市性騷擾被害人個案追蹤輔導/性騷擾事件創傷症候群簡
    易評估指標、臺中市性騷擾被害人個案追蹤輔導/轉介服務
    同意書、佳佑診所診斷證明書等件在卷（見偵卷第25頁、第
    45頁，不公開偵卷第11頁），均足以補強甲 指訴之真實性
    ，足見甲 指訴其於108年10月5日於文心好樂迪KTV包廂內遭
    被告性騷擾等情，應為可信。
　㈣按常人對於過往事物之記憶，隨時日之間隔而漸模糊或失真
    ，自難期其如錄影重播般地將過往事物之原貌完全呈現；又
    因個人教育程度、生活經驗、語言習慣之不同，其表達意思
    之能力與方式，亦易生差異。故供述證據每因個人觀察角度
    、記憶能力、表達能力、誠實意願、嚴謹程度及利害關係之
    不同，而有對相同事物異其供述之情形發生，而其歧異之原
    因，未必出於虛偽。次按證人之陳述有部分前後不符，或相
    互間有所歧異時，或因記憶淡忘、或事後迴護被告、或因其
    他事由所致，究竟何者為可採，法院仍得本其自由心證予以
    斟酌，非謂一有不符或矛盾，即應認其全部均為不可採信；
    尤其關於行為動機、手段及結果等之細節方面，證人之證言
    ，有時亦有予渲染之可能；然其基本事實之陳述，若果與真
    實性無礙時，則仍非不得予以採信（最高法院74年台上字第
    1599號判決要旨、90年度台上字第6078號判決要旨參照）。
    又證人之指認係依靠證人於事發時之觀察及事後之記憶，但
    因犯罪通常事發突然，非證人所得預期，證人能否在瞬間觀
    察全貌並記憶完整，實值探究。被告於本院審理時雖辯稱：
    甲 與王羽茜於審判中繪製之示意圖（即原審卷第215頁、第
    321頁）就3人於文心好樂迪KTV內之相對位置有顯著差距，
    甲 與王羽茜就被告係以單手或雙手觸摸甲 部分，證述情節
    亦有不同，本案尚有疑點等語，然查KTV包廂內燈光通常較
    為昏暗，為眾所周知之事實，由前述甲 與王羽茜於審判中
    繪製之示意圖（即原審卷第215頁、第321頁），均可知系爭
    文心好樂迪KTV座位區係呈ㄩ字型。綜合王羽茜目視能及之角
    度受有遮蔽，當時包廂內光線昏暗，案發經過時間短促之情
    境，王羽茜是否能看到被告之「雙手」，或僅能看到被告之
    「單手」，並非無疑，互核以甲 、王羽茜前開於偵查中及
    原審審理中之證述，對於被告從後方撫摸甲 腰臀部3至5秒
    ，甲 遭撫摸後逃離至包廂另一邊，甲 於當日即與王羽茜提
    及此事等基本事實，均詳細陳明，並非空泛指證，亦無刻意
    誇大、明顯矛盾或不合常情之處。況證人王羽茜於原審審理
    時業已證稱：偵查或警詢時記得比較清楚，現在記憶已經模
    糊等語（見原審卷第200頁至第212頁），益徵王羽茜於原審
    審理時之上開證述，就案發當時細節部分，已有記憶模糊之
    處，依據前述最高法院判決意旨，尚難因王羽茜證述稍有紛
    岐就將其全部證言捨棄不採。
  ㈤而一般人遭受性騷擾後之反應，依個人智識、經驗、個性及
    與加害人之關係等因素而常有不同，未必定能於第一時間當
    場反應拒絕或報警處理，告訴人或因一時不知處理方式，且
    與被告仍因在同公司上班有業務往來，遂未明顯表露異狀，
    選擇容忍，核屬一般人遭受性騷擾後之可能反應或處理方式
    ，被告雖辯稱甲 於案發當日仍由被告單獨搭載返家、甲 報
    案時間、甲 與被告於108年11月間搭乘同車出差等節，均不
    足作為有利被告之認定。另被告上訴時雖提出其與告訴人甲
     於109年1月22日對質之錄音檔及譯文，但觀其對話內容，
    無非是被告一再質問甲 為何要求其購買按摩椅及無線耳機i
    Pod給甲 ，但經甲 反問「那我請問你有證據嗎」、「 那你
    有買給我嗎？你有證明嗎？我有拿到嗎？」等語，尚難憑此
    逕認告訴人甲 有挾怨報復而對被告為不實指證之情形；且
    被告前於原審聲請調查其與告訴人甲 之LINE往來對話紀錄
    ，經原審囑託臺中市政府刑事警察大隊進行數位證物採證，
    但未能自被告提供之手機內還原出「完整對話紀錄」，有臺
    中市政府警察局刑事警察大隊110年2月8日中市警刑科字第1
    100004525號函及函附數位證物採證報告可參（見原審卷第2
    71頁至第286頁），再由卷附甲 所提供及台灣京○股份有限
    公司函覆性騷擾申訴資料內附之被告與甲 通訊軟體Line對
    話紀錄（見偵卷第27頁至第43頁、原審卷第69頁至第210頁
    ），除被告多有提出逾越正常公司同事、兩性相處分際之對
    話，甲 則多以嫌惡、排斥方式回應外，亦未見有何對被告
    有利之證據資料，自無從為有利於被告之認定。
　㈥綜上所述，被告所為辯解均非可採，本案事證明確，被告之
    犯行堪以認定，應予依法論科。
二、論罪科刑之理由
  ㈠按性騷擾防治法第25條第1項規定，係以意圖性騷擾，乘人不
    及抗拒而為親吻、擁抱或觸摸其臀部、胸部或其他身體隱私
    處之行為為其構成要件。又該條項雖例示禁止觸及他人身體
    部位為臀部、胸部；然為避免對被害人其他身體部位身體決
    定自由之保護，有所疏漏，另規定以『其他身體隱私處』作為
    概括性補充規定。而所謂『其他身體隱私處』，乃不確定法律
    概念，客觀上固然包括男女生殖器、大腿內側、鼠蹊部等通
    常社會觀念中屬於身體隱私或性敏感部位，至於其他身體部
    位，諸如耳朵、脖子、肚臍、腰部、腹部、肩膀、背部、小
    腿、大腿外側及膝蓋、腿等男女身體部位，究竟是否屬於前
    開條文所稱「其他身體隱私處」，仍應依社會通念及被害人
    個別情狀，並參酌個案審酌事件發生背景、環境、當事人關
    係、行為人言詞、行為及相對人認知等具體事實，而為綜合
    判斷（性騷擾防治法施行細則第2條規定參照）。申言之，
    此所謂「其他身體隱私處」，因性騷擾犯行處罰之目的在於
    因行為人所為破壞被害人所享與性、性別有關之寧靜、不受
    干擾之平和狀態，解釋上當非僅以該身體部位是否外露為斷
    ，而係以該等身體部位如遭行為人親吻、擁抱或觸摸，該等
    作為是否與性有關，而足以引發被害人與性有關之寧靜、不
    受干擾之平和狀態遭受破壞以為認定，而此等認定應依社會
    通念及被害人個別情狀，並參酌個案審酌事件發生之背景、
    環境、當事人之關係、行為人之言詞、行為及相對人之認知
    等具體事實綜合判斷之。
  ㈡本院衡酌兩性相處，女性腰部至臀部之部位，以手觸碰，在
    男女間之親密行為中，亦被視為帶有性含意、性暗示之挑逗
    、調戲舉動。是以，如他人以性騷擾之犯意，未經本人同意
    而刻意就該等部位為帶有性暗示之不當碰觸、貼近，適足以
    引起本人嫌惡之感，自應認係前揭條文所稱身體隱私部位。
    準此，被告利用甲 唱歌之際，經過甲 身後，趁甲 不及抗
    拒，以手碰觸甲 腰部至臀部之身體隱私處，足可認定被告
    刻意觸碰甲 前開身體部位，有性騷擾之意圖甚明。核被告
    所為，係犯性騷擾防治法第25條第1項之罪。
  ㈢上訴駁回之理由
　　原審認被告之犯行明確，適用刑事訴訟法第299條第1項前段
    、性騷擾防治法第25條第1項、刑法第11條前段、第41條第1
    項前段等規定，並審酌被告並無前科，有臺灣高等法院被告
    前案紀錄表可據，為逞一己私慾，未能尊重他人身體自主權
    利，犯後否認犯行，迄今未與甲 達成和解或賠償甲 所受損
    害，及被告自陳碩士畢業，工作為業務，月收入約新臺幣6
    萬元，有未成年子女，要扶養父母（見原審卷第318頁）之
    生活狀況等一切情形，量處拘役45日，並諭知如易科罰金，
    以新臺幣1千元折算1日，經核其認事用法均無違誤，量刑亦
    屬妥適，並無過重或失輕之情事，被告上訴意旨仍執陳詞否
    認犯罪，並就原審業已詳為審酌判斷之事項再予爭執，其上
    訴為無理由，應予駁回。
據上論結，應依刑事訴訟法第368條，判決如主文。
本案經檢察官陳祥薇提起公訴，檢察官乙○○到庭執行職務。 
中　　華　　民　　國　　110 　年　　9 　　月　　14　　日
            刑事第十一庭　  審判長法　官　張意聰
                                  法　官　周瑞芬
                                  法　官　陳慧珊
以上正本證明與原本無異。
不得上訴。
                                  書記官  李淑芬
　　　　　　　　　　　　　　　　　
中　　華　　民　　國　　110 　年　　9 　　月　　14　　日
【附錄本案論罪科刑法條】
性騷擾防治法第25條第1項：
意圖性騷擾，乘人不及抗拒而為親吻、擁抱或觸摸其臀部、胸部
或其他身體隱私處之行為者，處2年以下有期徒刑、拘役或科或
併科新臺幣10萬元以下罰金。